【裁判字號】    89,易,4665
【裁判日期】    891130
【裁判案由】    違反醫師法
【裁判全文】
臺灣高雄地方法院刑事判決                        八十九年度易字第四六六五號
    公  訴  人  臺灣高雄地方法院檢察署檢察官
    被      告  甲○○
    選任辯護人  施秉慧
                焦文城
                張清富
右列被告因違反醫師法案件，經檢察官提起公訴（八十九年度偵字第一九四九號），
本院判決如左：
    主  文
甲○○未取得合法醫師資格，擅自執行醫療業務，處有期徒刑壹年肆月。緩刑參年。
如附表所示之物，均沒收。
    事  實
一、甲○○明知其未取得合法牙醫師資格，不得擅自執行牙醫醫療業務，竟自民國七
    十年間起，在高雄縣杉林鄉○○村○○路一八九號，擅自為病患從事治療拔牙、
    洗牙及牙周病等醫療業務。嗣於八十九年一月十三日下午四時五十分許，在上址
    為警查獲，並扣得其所有供犯罪所用之如附表所示之物。
二、案經高雄縣警察局旗山分局報請臺灣高雄地方法院檢察署檢察官偵查起訴。
    理  由
一、訊據被告甲○○固不否認有為病患從事補牙、抽取牙齒神經、治療牙周病、挖除
    牙結石之事實，惟矢口否認有何違反醫師法之行為，辯稱：伊領有合法鑲牙生之
    執照，伊僅有為病患從事齒模制作、修整假牙，鑲牙補齒以外之行為，並未從事
    牙科治療行為；且伊係依牙醫師指示從事鑲牙業業務，屬衛生署認可之行為，並
    無違反醫師法云云。惟查，按為病患從事洗牙、清除牙結石之工作，係屬牙醫醫
    療業務，應由牙醫師親自執行，此有台灣高等法院八十九年度上易字第七四號判
    決附卷足參，是辯護人謂依行政院衛生署六十五年九月二十三衛署醫字第一二六
    七八六號函：「齒模製造技術員為人整修假牙及清除齒垢，應不屬醫療行為」，
    而被告為病患清除牙結石，僅屬該函所指之清除齒垢行為，尚有未洽，況被告有
    為病患治療牙周病一情，業據被告於警訊及本院調查程序中自承在卷，衡以牙周
    病之治療流程，應非僅剔除牙結石即可治癒，尚須其他治療流程，且應屬具有合
    法牙醫師資格者，始得為之。又扣案之如附表編號八之止血溶化癒合綾，其藥劑
    作用在拔完牙後止血用，而證人乙○○有三、四年未至被告診所拔牙一情，亦據
    證人乙○○於本院調查程序中證述在卷，而本院當庭勘驗該藥品之製造日期為一
  九九八年十月二十一日，是該藥品既非證人乙○○所使用，而被告亦稱其僅與證
    人乙○○有合作關係，應認該藥品係被告個人所使用，則被告辯以：未有拔牙之
    牙醫師醫療業務行為云云，不足採信。此外，並有如附表所示之物扣案可證。綜
    上所述，被告所辯，顯係事後卸責之詞，要無可採。本件事證明確，被告犯行洵
    堪認定。
二、核被告未具牙醫師資格，即擅自執行牙醫醫療業務，核其所為，係犯醫師法第二
    十八條第一項前段之非醫師擅自執行醫療業務罪。又醫師法第二十八條第一項之
    非醫師擅自執行醫療業務罪，既係以執行醫療業務為犯罪之構成要件，則其罪質
    本具有反覆實施同一行為之特性，被告先後多次醫療行為，應包括於一個醫療業
    務之概念中，仍然屬於執行醫療業務之一個行為，自應單純成立一罪，尚無刑法
    第五十六條連續犯規定之適用，公訴人認被告多次違反醫師法第二十八條第一項
    之犯行，應成立連續犯，尚有誤會。爰審酌被告素行良好、犯罪之動機、目的、
    手段及犯罪否認犯行等一切情狀，爰量處如主文所示之刑，以資懲儆。又被告前
    未曾受有期徒刑以上刑之宣告，其因一時失慮，偶罹刑典，經此刑之宣告後，應
    知警惕而無再犯之虞，本院因認暫不執行其刑為當，予以宣告緩刑三年，用啟自
    新。扣案之如附表編號四至八所示之物，均為被告在其診所違法執行牙醫師醫療
    業務所用之器械，依醫師法第二十八條第一項前段宣告沒收之。另附表編號一至
    三所示之物，為被告所有供犯罪所用之物，爰依刑法第三十八條第一項第二款之
    規定，併為沒收之諭知。另扣案之藥水十二瓶、針筒（含藥水）一支、拔牙齒具
    一批、夾牙齒具一批、抗菌及齒科表面麻醉劑一瓶，為證人乙○○所有，業據其
    陳明在卷，此部分爰不併予宣告沒收。
據上論斷，應依刑事訴訟法第二百九十九條第一項前段，醫師法第二十八條第一項，
刑法第十一條、第七十四條第一款、第三十八條第一項第二款，判決如主文。
本案經檢察官姜麗儒到庭執行職務。
中    華    民    國     八十九     年      十一      月      三十      日
                                  臺灣高雄地方法院刑事第七庭
                                      法  官  何  悅  芳
右正本證明與原本無異。
如不服本判決，應於判決送達後十日內，向本院提出上訴狀。
                                      書記官  吳  良  美
中    華    民    國     八十九     年      十二      月       四       日
附錄本案論罪科刑法條：
醫師法第二十八條第一項前段
未取得合法醫師資格，擅自執行醫療業務者，處一年以上三年以下有期徒刑，得併科
一萬元以上五萬元以下罰金，其所使用之藥械沒收之。但合於左列情形之一者，不在
此限：
一、在中央衛生主管機關認可之醫院，於醫師指導下實習之國內醫學院、校學生或畢
   業生。
二、在醫療機構於醫師指示下之護士、助產士或其他醫事人員。
三、合於第十一條第一項但書規定者。
四、臨時施行急救者。
犯前項之罪因而致人傷害或死亡者，應依刑法加重其至二分之一，並負損害賠償之責
。
附表：
一、齒科診療記錄表三紙
二、診療記錄表一批
三、帳冊二本
四、各類治牙鑽頭一批
五、各類鑽頭用針牙具一批
六、針牙齒具一批
七、診療牙齒反光鏡一批
八、止血溶化癒合綾二盒


司法院資訊處製作；財團法人民間司法改革基金會備份。
